【裁判字號】    89,訴,114
【裁判日期】    890920
【裁判案由】    偽造文書
【裁判全文】
臺灣宜蘭地方法院刑事判決                          八十九年度訴字第一一四號
    公  訴  人  臺灣宜蘭地方法院檢察署檢察官
    被      告  丙○○
右列被告因偽造文書等案件，經檢察官提起公訴（八十九年度偵字第四一０號），本
院判決如左：
    主  文
丙○○共同連續行使偽造私文書，足以生損害於公眾及他人，處有期徒刑壹年，緩刑
貳年。
如附表編號一、二、三所示之文書中偽造之署押（含署名及指印）均沒收。
    事  實
一、丙○○明知其父乙○○並無出賣其父所有坐落宜蘭縣員山鄉○○段大湖小段七七
    七之五八地號之土地（持分三分之一）之意，詎因於八十五年間積欠甲○○（未
    據起訴）新台幣（下同）十萬元無法清償，丙○○與甲○○二人遂於基於概括犯
    意聯絡與行為分擔，於八十五年五月一日由丙○○偽稱已得其父乙○○之全權委
    託處分上揭土地，偽簽如附表編號一所示乙○○之署名及盜蓋其父印章，與不知
    情之游木發簽訂買賣契約書，而偽造該買賣契約之私文書，旋復竊取置於家中抽
    屜內上揭土地之所有權狀一張及印鑑一顆（親屬竊盜部分未據告訴），二人並共
    同於八十五年五月九日，至宜蘭縣員山鄉戶政事務所，由丙○○或利用不知情之
    承辦人員偽造如附表編號二、三所示之署名、指印及利用上開承辦人員盜蓋前開
    印鑑章，偽造「印鑑變更登記申請書」、「印鑑證明申請書」之私文書，使不知
    情之承辦人員將此不實之印鑑章登蓋於職務上所掌管之印鑑卡並據以核發印鑑證
    明書等公文書上。同年月二十日丙○○將前述偽造之買賣契約書連同上揭使公務
    員登載不實之印鑑證明書提出行使，利用不知情之土地代書簡滄瀴盜蓋前開乙○○之印鑑章，偽造「土地登記申請書」之私文書，於同年六月十九日向宜蘭縣宜
    蘭地政事務所申請辦理土地移轉登記事宜，使地政事務所辦理地政業務之公務員
    ，將此不實之事項登載於職務上所掌之宜蘭縣土地登記謄本之公文書，分別足生
    損害於戶政事務所關於印鑑證明管理之正確性、地政機關地籍管理之正確性及乙○○。
二、案經臺灣宜蘭地方法院檢察署檢察官自動檢舉偵辦。
    理  由
一、右揭事實業據被告丙○○坦承不諱，核與證人游木發、甲○○於偵查中證述之情
    節大致相符，並有借條、印鑑變更登記申請書、印鑑證明申請書、印鑑卡、印鑑
    證明書、買賣契約書、土地登記申請書及宜蘭縣土地登記謄本可資左證，是足認
    被告自白顯與事實相符，本件被告罪證明確，應依法論科。
二、被告丙○○偽造如附表編號二、三所示之私文書，並行使之，使戶政人員將其不
    實事項登載於印鑑卡、印鑑證明書，嗣並將先前偽造之私文書買賣契約書及上揭
    土地登記申請書連同前揭使公務員登載不實之印鑑證明書，提出行使，使地政人
    員將其不實之事項登載於土地登記謄本上，是足損害戶政機關印鑑管理正確性、
    地政機關地籍管理正確性及乙○○本人，故被告所為係犯刑法第二百十六條、第
    二百十條之行使偽造私文書罪、同法第二百十六條、第二百十四條行使使公務員
    登載不實之文書罪。被告偽造署押、盜用印文，以偽造前揭私文書，其偽造署押
    、盜用印文之行為為偽造私文書之階段行為；偽造私文書後進而行使，其偽造之
    低度行為應為行使偽造私文書之高度行為所吸收；又使公務員登載不實之低度行
    為亦為行使之高度行為所吸收，均不另論罪。被告就所犯右開罪名與甲○○（未
    據起訴）有犯意聯絡與行為分擔，為共同正犯。另被告利用不知情之戶政人員填
    寫印鑑變更登記申請書之「當事人申請人欄」及盜蓋印文；又利用不知情之土地
    代書簡滄瀴盜蓋上述印鑑章偽造土地登記申請書等私文書，持以向地政機關行使
    辦理移轉登記，使公務員登載不實之事項於其執掌之印鑑證明書、印鑑卡及宜蘭
    縣土地登記謄本之公文書上，係屬間接正犯。被告先後多次行使偽造私文書及行
    使使公務員登載不實之文書之犯行，各時間緊接，所犯各構成要件均相同，各顯
    係基於概括犯意為之，均為連續犯，應依法分別以一罪論，並加重其刑。而上揭
    二罪間有方法結果之牽連關係，為牽連犯，依法從一重之行使偽造私文書罪處斷
    。爰審酌被告犯罪之動機係因積欠債款而受債權人之引誘、犯罪之目的、手段、
    對被害人所生之危害、所犯對主管機關及社會所生之影響及犯罪後坦承犯行態度
    良好等情，量處如主文所示之刑。又被告曾於七十七年間因竊盜案件受有期徒刑
    以上刑之宣告，於七十七年四月二十二日執行完畢後五年以內未曾受有期徒刑以
    上刑之宣告，有臺灣高等法院檢察署刑案紀錄簡覆表存卷可參，經此偵審教訓，
    被告當知警惕，應無再犯之虞，本院認前所宣告之刑，以暫不執行為適當，爰併
    宣告緩刑二年，以啟自新。
三、如附表編號一、二、三所示之文書中偽造之署名與指印，均應依刑法第二百十九
    條沒收之。
據上論斷，應依刑事訴訟法第二百九十九條第一項前段、刑法第二十八條、五十六條
、第二百十六條、第二百十條、第二百十四條、第五十五條、第七十四條第二款、第
二百十九條、罰金罰鍰提高標準條例第一條前段，判決如主文。
本案經檢察官林吉泉到庭執行職務
中    華    民    國      八十九        年    九        月    二十      日
                                  臺灣宜蘭地方法院刑事第二庭
                                      審判長  法  官  黃  永  勝
                                              法  官  郭  淑  珍
                                              法  官  蔡  仁  昭
右正本證明與原本無異。
如不服本判決，應於判決送達後十日內，向本院提出上訴狀。（應附繕本）
                                              書記官  陳  旺  誠
中    華    民    國      八十九        年    九        月    二十二    日
所犯法條：
刑法第二百十條：
偽造、變造私文書，足以生損害於公眾或他人者，處五年以下有期徒刑。
刑法第二百十四條：
明知為不實之事項，而使公務員登載於職務上所掌之公文書，足以生損害
於公眾或他人者，處三年以下有期徒刑、拘役或五百元以下罰金。
刑法第二百十六條：
行使第二百十條至第二百十五條之文書者，依偽造、變造文書或登載不實
事項或使登載不實事項之規定處斷。
附表：
 ┌──┬─────┬──────┬──────┬──────┐
 │編號│文書名稱  │ 署名（個） │ 指印（枚） │ 備註       │
 ├──┼─────┼──────┼──────┼──────┤
 │一  │買賣契約書│壹枚        │無          │買賣契約書首│
 │    │          │            │            │行「乙○○」│
 │    │          │            │            │字樣，僅係識│
 │    │          │            │            │別之用，不生│
 │    │          │            │            │偽造署押問題│
 │    │          │            │            │            │
 │    │          │            │            │            │
 │    │          │            │            │            │
 ├──┼─────┼──────┼──────┼──────┤
 │二  │印鑑變更登│貳枚        │壹枚        │其中「當事人│
 │    │記申請書  │            │            │申請人欄」之│
 │    │          │            │            │署名，係被告│
 │    │          │            │            │利用不知情之│
 │    │          │            │            │承辦人員所填│
 │    │          │            │            │寫          │
 │    │          │            │            │            │
 ├──┼─────┼──────┼──────┼──────┤
 │三  │印鑑證明申│壹枚        │壹枚        │其中「當事人│
 │    │請書      │            │            │姓名欄」之「│
 │    │          │            │            │乙○○」字樣│
 │    │          │            │            │，僅供識別之│
 │    │          │            │            │用，並非表示│
 │    │          │            │            │本人簽名之意│
 │    │          │            │            │思，非屬署押│
 │    │          │            │            │            │
 ├──┼─────┼──────┼──────┼──────┤
 │四  │印鑑卡    │            │            │卡上「乙○○│
 │    │          │            │            │」字樣，僅係│
 │    │          │            │            │識別之用，並│
 │    │          │            │            │非表示簽名之│
 │    │          │            │            │意，並無偽造│
 │    │          │            │            │署押問題    │
 │    │          │            │            │            │
 │    │          │            │            │            │
 └──┴─────┴──────┴──────┴──────┘


司法院資訊處製作；財團法人民間司法改革基金會備份。
